臺灣高雄地方法院刑事裁定　　　　　　　　　　　　　九十三年度聲判字第三四號
　　聲　請　人
　　即　告訴人　丙○○
　　代　理　人　鍾夢賢律師
　　被　　　告　甲○○○
　　　　　　　　乙○○
右列聲請人因告訴被告詐欺等案件，不服臺灣高等法院高雄分院檢察署檢察長駁回再
議之處分（九十三年上聲議字第三０三號），聲請交付審判，本院裁定如左：
    主  文
聲請駁回。
    理  由
一、聲請交付審判意旨如刑事交付審判聲請暨理由狀所載。
二、按告訴人不服上級法院檢察署檢察長或檢察總長認再議為無理由而駁回之處分者
    ，得於接受處分書後十日內委任律師提出理由狀，向該管第一審法院聲請交付審
    判。法院認為交付審判之聲請不合法或無理由者，應駁回之；認為有理由者，應
    為交付審判之裁定，並將正本送達於聲請人、檢察官及被告。法院為前項裁定前
    ，得為必要之調查。刑事訴訟法第二百五十八條之一、第二百五十八條之三第二
    項、第三項分別定有明文。次按新修正刑事訴訟法第二百五十八條之一規定，告
    訴人得向法院聲請交付審判，係此次修正刑事訴訟法新增對於「檢察官不起訴或
    緩起訴裁量權」制衡之一種外部監督機制，此時，法院僅在就檢察官所為不起訴
    或緩起訴之處分是否正確加以審查，以防止檢察機關濫權，依此立法精神，法院
    僅就聲請交付審判案件之審查，所謂「得為必要之調查」，其調查證據之範圍，
    自應以偵查中曾顯現之證據為限，不可就告訴人新提出之證據再為調查，亦不可
    蒐集偵查卷以外之證據，否則將與刑事訴訟法第二百六十條之再行起訴規定混淆
    不清（臺灣高等法院九十一年四月二十五日第一次刑庭庭長法律問題研究會議結
    論意旨參照）。又法院於審查交付審判之聲請有無理由時，除認為告訴人所指摘
    不利被告之事證未經檢察機關詳為調查或審酌，或不起訴處分書所載理由違背經
    驗法則、論理法則或其他證據法則，否則，不宜率予交付審判（法院辦理刑事訴
    訟案件應行注意事項第一百十八條第一項參照）。
三、本件聲請人即告訴人丙○○係以被告甲○○○、乙○○二人涉嫌詐欺等案件，向
    臺灣高雄地方法院檢察署檢察官提出告訴，經該署檢察官偵查終結，以九十三年
    度調偵字第一０三號為不起訴處分後，聲請人向臺灣高等法院高雄分院檢察署聲
    請再議，亦經該署檢察長以九十三年度上聲議字第三０三號認再議為無理由而予
    以駁回，聲請人於九十三年五月四日收受上開處分書，並於十日內即委由律師具
    狀向本院聲請交付審判等情，業經本院依職權調閱前開不起訴處分卷宗及送達證
    書查核無訛，且有刑事交付審判聲請暨理由狀上本院之收狀戳章可稽，合先敘明
    。
四、經查：
(一)、聲請人原告訴意旨略以：被告二人係夫妻關係，竟共同基於詐欺及偽造署名之犯
    意聯絡，於民國九十一年三月，參加由聲請人擔任會首、期間自九十一年三月起
    至九十四年三月止、每會會款新臺幣（下同）一萬元、共四十三會之互助會中三
    會，而自九十一年五月十日起至同年九月十日止，在聲請人位於高雄縣大寮鄉○
    ○路二二五號之住處，連續標得上揭互助會三會，得款八十餘萬元，事後被告乙
    ○○以假名張天寶開立本票三十五張以供擔保，被告二人即避不見面且逃逸，因
    認被告二人均涉有詐欺及偽造文書之罪嫌云云。
(二)、原偵查之臺灣高雄地方法院檢察署檢察官偵查結果，係以：(1)聲請人與被告乙○
    ○為朋友，始邀被告乙○○加入互助會，且被告二人入會時經濟狀況正常等情，
    業據聲請人陳述明確；(2)被告二人得標後，仍繼續繳納死會會款至九十二年七月
    間，其後財務狀況發生變化，無力繳納，始於九十二年八月十日起未再給付會款
    等情，亦據被告二人供述在卷，且與證人黃秋元、李振興分別證述與被告乙○○
    有生意往來約二、三年及四、五年，被告乙○○係自九十二年六、七月間起，始
    開始發生跳票之情事等語相符，並有法務部票據信用資訊連結作業查詢明細表一
    份在卷足憑；(3)被告二人均不否認前開債務，且與聲請人調解時已清償六萬元及
    三萬元；(4)聲請人雖指訴被告乙○○偽以張天寶之名義簽發本票，而認被告涉有
    偽造文書之罪嫌云云，惟被告二人均辯稱：被告乙○○於年輕時曾改名為張天寶
    ，然並未更改身分證上之姓名，且之後做生意亦均用張天寶名義行之，開立本票
    時，因聲請人表示開立本票僅係形式上之證明，始用張天寶之姓名開立本票等語
    ，且觀諸被告二人所提出之生意上收受他人支票五張之背面背書欄內，被告乙○
    ○確實均以張天寶之名義簽名其上，益見被告二人所言不虛，尚難僅以交付予聲
    請人之本票上姓名與被告乙○○之真實姓名有異，即推論被告二人有偽造文書犯
    行；(5)綜上所述，本件既查無證據證明被告二人有不法所有之意圖及施用詐術之
    行為，亦查無證據證明聲請人因被告二人之行為陷於錯誤，應認被告二人罪嫌不
    足，至聲請人與被告二人之民事糾紛，應另循民事訴訟程序解決，因而為不起訴
    處分。臺灣高等法院高雄分院檢察署檢察長維持原偵查檢察官之認定，並以：本
    件聲請人參加互助會之始，即認被告乙○○名為張天寶，被告乙○○亦不否認
    張天寶即其本人，並以張天寶之名做生意及簽發本票，且被告二人參加互助會時
    ，經濟狀況正常，標得會款後尚有繼續繳款，事後亦有清償部分會款，足見被告
    二人並無意圖為自己不法所有，施用詐術使聲請人交付財物及偽造文書之犯行，
    因認本件再議之聲請為無理由，而駁回聲請人之再議。經本院審核結果，認原偵
    查檢察官所為之不起訴處分，其採證與認事，尚無違背經驗法則、論理法則與證
    據法則之處。
(三)、聲請人另以：(1)票據背書人依法須負承兌及付款之義務，若無融通資金之必要，
    自無背書之理，且參酌一般社會交易習慣，支票經受讓人背書後，除入帳代收（
    遠期票）或兌領（即期票）或將該支票轉讓予他人融通資金外，殊無將所收取之
    支票隨身攜帶之可能。而被告二人於偵查中所提出以張天寶名義背書之支票竟有
    五紙之多，與常情不符，且原檢察官並未調查上開支票是否係以張天寶名義入帳
    或另有轉讓他人，受轉讓之他人是否確知張天寶即為乙○○等情，有調查未盡之
    情事；(2)聲請人曾於偵查中庭呈與聲請人同村之二位證人分別遭被告二人詐騙九
    十五萬元及倒債七十一萬元之資料，以證明被告二人於九十一年五月至十月間（
    即被告二人連續標得聲請人擔任會首之互助會期間）即大量舉債，被告二人於標
    會之初即有施用詐術之行為並有不法所有之意圖，原檢察官未傳喚上開證人，亦
    有調查未盡之情事；(3)至被告二人事後與聲請人調解及清償債務之情事，僅涉及
    被告二人之犯後態度，與犯罪是否成立無涉，不應作為不起訴處分之理由等語，
    為聲請交付審判之論據。
(四)、惟查，被告二人於偵查中所提出以張天寶名義背書之支票影本五紙僅用以證明被
    告乙○○確有使用張天寶之名義與他人進行生意往來，而使用別名與他人進行生
    意往來或簽發票據亦為商場上常見之情形，且非法所不許，是以被告乙○○自始
    即使用別名張天寶與聲請人交往，並受邀加入互助會，且在標得互助會後，仍繼
    續使用此一別名簽發本票予聲請人之行為，實難認有何詐欺及偽造文書之犯行可
    言，至於被告乙○○於上開五紙支票背書之目的為何，及上開五紙支票是否有以
    張天寶名義入帳或另行轉讓他人，均與本案待證事實無關，原檢察官不予調查自
    於法無違。再者，聲請人於偵查中曾庭呈證人唐盛男及林劉玉蘭與被告二人涉有
    金錢債務之資料，惟上開證人業經原檢察官傳喚而未到庭，聲請人亦自承上開證
    人與被告二人間之金錢債務與本案無關，則縱使聲請人所稱被告二人於九十一年
    五月至十月間曾大量舉債乙節屬實，充其量僅能證明被告二人當時有融通資金之
    需求，亦無法證明被告二人在參加互助會或標會之初有何不法所有之意圖及施用
    詐術之行為，自無再傳喚上開證人之必要。至被告二人事後解決債務之態度雖與
    犯罪是否成立無必然關係，惟此亦非原檢察官為不起訴處分之唯一理由。綜上論
    述，本件既查無積極證據足證被告二人確有詐欺及偽造文書之犯行，則臺灣高雄
    地方法院檢察署檢察官以被告二人犯罪嫌疑不足予以不起訴處分，及臺灣高等法
    院高雄分院檢察署檢察長駁回聲請人再議之聲請，其採證與認事，均無違背經驗
    法則、論理法則與證據法則之處。從而，聲請人聲請本件交付審判為無理由，應
    予駁回。
據上論斷，應依刑事訴訟法第二百五十八條之三第二項前段，裁定如主文。
中      華      民      國    九十三    年      十      月      一      日
                                      臺灣高雄地方法院刑事庭
                                          審判長法  官  陳志銘
                                                法  官  林芳華
                                                法  官  王雅苑
右正本證明與原本無異。
不得抗告。
                                                書記官  林志衡
中      華      民      國    九十三    年      十      月      一      日
